臺灣桃園地方法院民事裁定
                                  110年度消債更字第338號
聲  請  人
即  債務人  羅冠玲  

代  理  人  徐豪鍵律師（法扶律師）
上列當事人因消費者債務清理事件聲請更生，本院裁定如下：
    主  文
債務人甲○○自民國一一○年十二月三十日下午五時起開始更生程
序。
命司法事務官進行本件更生程序。
    理  由
一、聲請意旨略以：聲請人現任職於祐晨科技有限公司（下稱祐
    晨公司），每月收入約新臺幣（下同）3萬2,000元，名下除
    汽車1輛、機車1輛、保單2張外，別無其他財產，而無擔保
    或無優先權之債務總額約為272萬1,632元，復未經法院裁定
    開始清算程序或宣告破產，於民國110年5月向本院聲請消費
    者債務清理之調解，因聲請人與最大債權銀行三信商業銀行
    股份有限公司（下稱三信銀行）意見不一致而調解不成立，
    聲請人每月薪資扣除必要生活費用後，無法清償上開債務，
    爰聲請更生等語。
二、按債務人不能清償債務或有不能清償之虞者，得依消費者債
    務清理條例（下稱消債條例）所定更生或清算程序，清理其
    債務；債務人無擔保或無優先權之本金及利息債務總額未逾
    1,200萬元者，於法院裁定開始清算程序或宣告破產前，得
    向法院聲請更生；法院開始更生程序之裁定，應載明其年、
    月、日、時，並即時發生效力，消債條例第3條、第42條第1
    項及第45條第1項分別定有明文。次按債務人對於金融機構
    負債務者，在聲請更生或清算前，應向最大債權金融機構請
    求協商債務清償方案，或向其住、居所地之法院或鄉、鎮、
    市、區調解委員會聲請債務清理之調解，同條例第151條第1
     項定有明文。
三、經查：
  ㈠關於前置協商之要件：
    聲請人前於110年5月間向本院聲請消費者債務清理之調解，
    因無力清償債務而與最大債權銀行即三信銀行調解不成立等
    情，有本院調解不成立證明書（見司消債調卷第90頁）在卷
    可稽，堪可採認。
  ㈡聲請人之債務總額：
　　聲請人陳報無擔保或無優先權之債務總額約272 萬1,632 元
    ，然依金融機構債權人三信銀行陳報債權之金額為224萬9,5
    57元（見司消債調卷第74至78頁）；依非金融機構債權人衛
    生福利部中央健康保險署、勞動部勞工保險局、合迪股份有
    限公司陳報債權之金額分別為3萬9,456元、5萬5,002元、67
    萬6,209元（見司消債調卷第61至69頁），是非金融機構債
    權額為77萬667元（計算式：3萬9,456元＋5萬5,002元＋67萬6
    ,209元＝77萬667元）。故本件聲請人之債務總額應為302萬2
    24元（計算式：224萬9,557元＋77萬667元＝302萬224元）。
  ㈢關於聲請人之財產及收入：
　　聲請人名下除汽車1輛（101年出廠）、機車1輛（100年出廠
    ）、全球人壽及國泰人壽保險單各1張外，別無任何財產，
    此有全球人壽保單投保證明、國泰人壽保單帳戶價值一覽表
    、機車行照、全國財產稅總歸戶財產查詢清單在卷可稽（見
    司消債調卷第19至21頁、第46頁）；收入部分，聲請人陳稱
    現任職於祐晨公司，每月薪資約3萬2,000元，業提出薪資單
    以佐（見消債更卷第15頁），經核大致相符，另聲請人每月
    尚領有育兒補助3,500元（見司消債調卷第14頁背面），故
    應以3萬5,500元（計算式：3萬2,000元＋3,500元＝3萬5,500
    元）列計每月收入。
  ㈣關於聲請人之必要支出：
　1.按債務人必要生活費用，以最近1 年衛生福利部或直轄市政
    府所公告當地區每人每月最低生活費1.2 倍定之；受扶養者
    之必要生活費用，準用第1 項規定計算基準數額，並依債務
    人依法應負擔扶養義務之比例認定之；前2 項情形，債務人
    釋明更生期間無須負擔必要生活費用一部或全部者，於該範
    圍內，不受最低數額限制，債務人證明確有必要支出者，不
    受最高數額及應負擔比例之限制，消債條例第64條之2 定有
    明文。本件聲請人陳明每月必要支出金額為1萬5,249元（包
    含管理費及車位租金2,400元、電信費1,150元、交通費及強
    制險1,195元，水電費1,671元、燃料及牌照稅1,030元、健
    保費563元、網路及有線電視費用940元、天然氣800元、膳
    食費4,500元、雜支1,000元，見司消債調卷第8頁背面至第9
    頁、消債更卷第12頁），然本院審酌此金額未逾行政院衛生
    福利部所公告110年桃園市每人每月最低生活費用每人每月
    為1萬5,281元之1.2倍即1萬8,337元之範圍（參酌消債條例
    第64條之2第1項之規定），是以1萬5,249元為聲請人個人每
    月必要之支出，尚屬合理。
  2.子女扶養費1萬2,000元：
　　聲請人自陳與配偶育有3名未成年子女，每月需負擔扶養費
    共計1萬2,000元，業提出子女之戶籍謄本以佐（見司消債調
    卷第7頁），查聲請人子女為未成年（分別於102、104、107
    年出生），應認無謀生能力，堪認有受扶養之必要。從而，
    本院審酌聲請人所列子女扶養費應以110 年度桃園市每人每
    月最低生活費標準之1.2 倍即1 萬8,337 元之6 成為標準計
    算，扣除子女分別領有特殊境遇津貼2,400元、家扶中心補
    助1,700元（見消債更卷第47至52頁），與配偶平均分攤後
    核估未成年子女扶養費應為1萬2,813元【計算式：（1萬8,3
    37 元－2,400元－1,700元）×60％÷2×3＝1萬2,813元，小數點以
    下四捨五入】，是聲請人提列扶養費1萬2,000元，尚屬合理
    ，准予列計。
　3.準此，聲請人每月維持基本生活和履行法定扶養義務之必要
    金額應為2萬7,249元（計算式：1萬5,249元＋1萬2,000元＝2
    萬7,249元）。
四、聲請人以上開收入扣除必要支出後，每月有餘額8,251元（
    計算式：3萬5,500元－2萬7,249元＝8,251元）可供清償債務
    ，則聲請人欲全數清償上開債務至少需約31年（計算式：30
    2萬224元÷8,251元÷12≒30.50），聲請人現年35歲（74年生
    ），距勞工強制退休年齡（65歲）約30年，審酌聲請人目前
    之收支及財產狀況，至其退休時止，有無法清償聲請人前揭
    所負欠之債務總額之可能，而名下車輛年份已久，已無殘存
    價值，名下保單價值分別為11萬2,994元、1萬132元（見司
    消債調卷第19至20頁），經變賣亦無得一次清償全部債務之
    可能，考量該積欠債務之利息或違約金仍在增加中等情況，
    堪認聲請人之收入及財產狀況，已有不能清償上開債務之虞
    ，自應許聲請人得藉由更生程序清理債務。
五、綜上所述，聲請人係消費者，已有不能清償債務之虞，經消
    費者債務清理調解不成立，而查無消債條例第6條第3項、第
    8條或第46條各款所定應駁回更生聲請之事由，則其聲請，
    應屬有據，爰裁定准許，並依同條例第16條第1項規定，命
    司法事務官進行更生程序如主文。
六、本院裁定准許開始更生程序，俾使聲請人得以重建經濟生活
    ，惟本裁定不生免責效力，須聲請人於更生程序中與債權人
    協定更生方案，並持續履行，始能依消債條例第73條免責，
    附此敘明。
中　　華　　民　　國　　110 　年　　12　　月　　30　　日
                  民事第一庭    法　官　許自瑋
正本係照原本作成。
本裁定不得抗告。
本裁定業已於110年12月30日下午5時公告。
中　　華　　民　　國　　110 　年　　12　　月　　30　　日
                                書記官  吳光彧